臺灣高雄地方法院刑事判決　　　　　　　 94年度易字第563號
公　 訴 　人　臺灣高雄地方法院檢察署檢察官
被　　　　告　庚○○　男　32.
　　　　　　　丁○○　男　27.
　　　　　　　己○○　男　39.
　　　　　　　乙○○　男　29.
　　　　　　　丙○○　男　40.
上列四人共同
選 任 辯護人　林維毅律師
　　　　　　　甲○○律師
上列被告等因竊盜等案件，經檢察官聲請簡易判決處刑（93年度
偵字第22264號、第23205號），本院改依通常程序判決如下：
    主  文
庚○○共同竊盜，處有期徒刑伍月，如易科罰金，以參佰元折算
壹日。
丁○○、己○○、乙○○、丙○○均無罪。
    事  實
一、庚○○與姓名年籍不詳、綽號「龍仔」之成年男子（下稱「
    龍仔」）共同基於為意圖為自己不法所有之犯意聯絡，欲竊
    取中古堆高機轉賣獲利，由庚○○於民國93年11月初向不知
    情之表弟丁○○宣稱有1 部中古堆高機待售，問丁○○之老
    闆是否購買，經丁○○向其老闆即不知情之己○○詢問，己○○鑒於其從事樹林焚化爐之維修工作，有使用堆高機之需
    求，遂允諾購買，再經丁○○向庚○○聯絡價格，而約定價
    款為新臺幣（下同）6 萬元，己○○並委請不知情而從事吊
    運工作之乙○○前去載運堆高機，乙○○經與庚○○連絡約
    定雙方在高雄市○○○○○道處會面後，乙○○再邀同樣從
    事吊運工作且不知情之丙○○，由丙○○駕駛其所有之車牌
    號碼133 ─ＲＤ號大卡車（下稱133 ─ＲＤ號卡車），搭載
    乙○○於93年11月1 日晚上7 時許由新竹出發，並至高雄市
    之九如交流道處，與由「龍仔」駕駛而搭載庚○○之福斯牌
    Ｔ４箱型車會面，「龍仔」所駕之車再引導133 ─ＲＤ號卡
    車於同日凌晨0 時15分許至高雄市○○區○○街與朝陽街口
    下水道施工之工地處，庚○○向乙○○、丙○○表示停放在
    該地之圍籬外、用三角椎及連桿架圍之中古堆高機（辛○○
    所有，價值約10萬元，下稱本件堆高機），即為待載運之物
    ，致使均不知情之乙○○、丙○○因而用133 ─ＲＤ號卡車
    上之機器吊手將本件堆高機吊移至卡車之車斗上，使庚○○
    及「龍仔」之竊盜犯行得以遂行。然庚○○及「龍仔」先行
    離開，而乙○○、丙○○仍在將本件堆高機綑綁固定於車斗
    ，尚未將133 ─ＲＤ號卡車駛離之際，適為上開工地之工人
    戊○○發現攔阻，並連絡辛○○前來報警處理，而查獲上情
    。
二、案經高雄市政府警察局三民第一分局報請臺灣高雄地方法院
    檢察署檢察官偵查聲請簡易判決處刑。
    理  由
甲、證人庚○○、丁○○、己○○、辛○○、戊○○於司法警察
    查中所為之警詢陳述，因與審判中之陳述並無不符，故上開
    警詢與刑事訴訟法第159 條之2 規定不符，無須引為證據。
乙、有罪部分：
一、訊據被告庚○○對於上揭事實均坦承不諱，核與證人戊○○
    、辛○○及被告丁○○、己○○、乙○○、丙○○於審理中
    之證述情節相符，並有贓物領具及保管證明書1 份、現場相
    片8 幀在卷可稽，事證明確，被告犯行洵堪認定。
二、核被告庚○○所為，係犯刑法第320條第1項之竊盜罪。其與
    「龍仔」就上開犯行，有犯意之聯絡及行為之分擔，為共同
    正犯。被告庚○○利用不知情之乙○○、丙○○實行上揭竊
    盜犯行，為間接正犯。爰審酌被告竊取他人財物，侵害他人
    之財產權，並影響社會秩序，然念其犯後尚知坦承犯行，犯
    後態度堪認良好，且所竊物品之價值約10萬元，侵害程度尚
    非鉅大，並斟酌其先前並無犯罪前科，有臺灣高等法院被告
    全國前案紀錄表可憑，素行尚非不良等一切情狀，量處如主
    文所示之刑，並諭知易科罰金之折算標準。
丙、無罪部分：
一、公訴意旨另認：被告丁○○明知被告庚○○欲以6 萬元出售
    之本件堆高機，係來路不明之贓物，竟基於牙保贓物之犯意
    ，介紹被告己○○向被告庚○○購買，被告己○○遂基於故
    買贓物之犯意故買之，復委託知悉係來路不明贓物之被告乙○○、丙○○南下搬運堆高機，被告乙○○、丙○○與被告
    庚○○聯絡後，於93年11月2 日凌晨0 時15分許，由被告庚○○帶領至高雄市○○區○○街與朝陽街口工地內，搬運本
    件堆高機，而認被告丁○○涉犯刑法第349 條第2 項之牙保
    贓物罪、被告己○○涉犯同條項之故買贓物罪，被告乙○○
    、丙○○則均涉犯同條項之搬運贓物罪云云。
二、按犯罪事實應依證據認定之，無證據不得認定其犯罪事實，
    刑事訴訟法第154 條第2 項定有明文。又刑事訴訟法上所謂
    認定犯罪事實之證據，係指足以認定被告確有犯罪行為之積
    極證據而言，該項證據自須適合於被告犯罪事實之認定，始
    得採為斷罪資料。又事實之認定，應憑證據，如未能發現相
    當證據，或證據不足以證明，自不能以推測或擬制之方法，
    以為裁判基礎，最高法院29年上字第3105號及40年台上字第
    86號判例意旨可資參照。訊據被告丁○○、己○○、乙○○
    、丙○○對於被告丁○○介紹被告己○○以6 萬元向被告庚○○購買1 台中古堆高機，被告己○○並委請被告乙○○前
    去載運，被告乙○○再邀被告丙○○共乘133 ─ＲＤ號卡車
    至高雄市○○○○道處，經被告庚○○與另一男子共駕之車
    之引導，而至高雄市○○區○○街與朝陽街口工地處吊運本
    件堆高機等情，固為坦承，然均矢口否認犯行，被告丁○○
    、己○○均辯稱：當時被告己○○係樹林焚化爐維修工程之
    承包商，被告丁○○係受雇於被告己○○之員工，因焚化爐
    維修工程平時即有使用堆土機之需求，故被告丁○○之表兄
    即被告庚○○向被告丁○○表示欲出售1 部中古堆高機而詢
    問有無購買之意，被告丁○○再將訊息告知被告己○○，被
    告己○○遂答應並再透過被告丁○○連繫而以6 萬元之價格
    成交，且因恰好焚化爐那邊急需堆高機使用，被告己○○遂
    於93年11月1 日下午2 、3 點委請長期配合之載運商即被告
    乙○○連夜去載運，以利隔日早上使用，被告丁○○、己○○均不知本件中古堆高機係被告庚○○欲竊取之物等語，被
    告乙○○、丙○○則均以：被告乙○○係與被告己○○長期
    配合之載運商，因被告己○○委請被告乙○○載運被告庚○○出售之堆高機，被告乙○○與被告庚○○連絡後，鑒於堆
    高機之重量，其再邀被告丙○○駕駛133 ─ＲＤ號卡車至高
    雄市○○○○道處，由被告庚○○與另一男子共駕之車引導
    至高雄市○○區○○街與朝陽街口工地處吊運本件堆高機，
    被告乙○○、丙○○只是單純受託載運，亦不知本件中古堆
    高機係被告庚○○欲竊取之物等語置辯。經查：
  (一)按刑法第349 條所稱之贓物，係指實行財產犯罪所得之財物
    ，故必須牙保、故買或搬運之物品，業屬於基於財產犯罪之
    實行而獲得之物時，始足以該當該條犯罪之構成要件。查被
    告丁○○介紹被告己○○向被告庚○○購買堆高機，被告己○○允諾購買，以及被告乙○○、丙○○受被告庚○○之引
    導前去進行載運本件堆高機之工作之前，被告庚○○實際上
    尚未對本件堆高機建立管理支配關係，亦即本件堆高機尚非
    屬於被告庚○○竊取所得之物，性質上仍非贓物可言，則公
    訴人認為本件堆高機業屬刑法第349 條所指之贓物，已有誤
    會。
  (二)再公訴人無非以被告丁○○介紹被告己○○購買，並由被告
    乙○○、丙○○搬運之本件堆高機，係被告庚○○欲竊取之
    物，且被告丁○○、己○○未向販賣堆高機之經銷據點購買
    ，而係託被告庚○○四處尋找，並故意忽略堆高機之所有權
    證明文件，被告丁○○、己○○之買賣動機可疑，渠二人應
    對本件堆高機之來源不明有所認識等情，為論斷被告丁○○
    、己○○犯罪之依據，惟查：
    (1)被告丁○○於審理時證稱：因我工作之勝強工程公司係從
      事焚化爐之爐管更換及清潔工程，需要以堆高機搬運人力
      無法搬運之爐管，在本件案發之前，老闆即被告己○○就
      陸續提到需要買堆高機，因為我表哥即被告庚○○在工地
      工作，我之前曾向被告庚○○提到我們公司要買堆高機，
      問其有無買賣之訊息，被告庚○○在93年11月間打電話向
      我表示其朋友那邊有1 台堆高機要賣，叫我問老闆要不要
      買，經我向被告己○○詢問，當時因做焚化爐之工作也需
      要堆高機，被告己○○表示要買，叫我去問價格，我再向
      被告庚○○詢問，其稱價格6 萬元，我再將價格告知被告
      己○○等語（見審理卷第80頁至第82頁），再被告己○○
      亦於審理時證稱：我經營之勝強工程公司係從事垃圾焚化
      爐之維修工作，焚化爐那邊是有共用之堆高機，但有時因
      需要緊急維修，時常與焚化爐之員工發生使用上之衝突，
      我才想要買堆高機供自己公司使用，被告丁○○向我表示
      被告庚○○那邊有中古、有點年份之堆高機要賣，我叫被
      告丁○○去問價格，被告丁○○詢問後答稱6 萬元，我之
      前未買過堆高機，不知行情價，只知新的1 台3 噸重者約
      40幾萬元，我就答應購買等語（見審理卷第83頁至85頁）
      。再被告庚○○於審理時亦證稱：我先前曾受僱在被告己○○那邊工作過，知其要買堆高機，而被告丁○○在案發
      前5 個月曾叫我問問看有無販賣堆高機之訊息，並非說要
      向我買，之後我和「龍仔」在閒晃時發現本件堆高機，本
      來是「龍仔」要自己去偷，後來我也參與，我聯絡被告丁○○向其表示有中古堆高機要賣，價格6 萬元，被告丁○○表示要問其老闆，後來被告丁○○電話向我告知其老闆
      要買，並說有車子要下來載，將司機之電話告訴我，我叫
      司機到高雄再打電話給我，我並未向被告丁○○表示堆高
      機是準備要竊來之物，在這過程中也未曾與被告己○○聯
      絡，被告丁○○、己○○均不知我要出賣的是別人所有之
      堆高機等語（見審理卷第116 頁至第120 頁、第123 頁）
      。此外並有勝強工程公司於承包樹林垃圾焚化爐上半年（
      預計93年4 月份展開）及下半年（預計93年11月份展開）
      之停爐檢修暨緊急搶修工作契約書1 份在卷可稽（見審理
      卷第98頁至第100 頁），益徵被告丁○○、己○○確在93
      年11月間有從事焚化爐之維修工程無誤。從而，被告丁○○、己○○係因從事焚化爐之維修工程而有使用堆高機之
      需求，始向主動告知欲出賣堆高機訊息之被告庚○○購買
      ，被告丁○○、己○○應確實存有購買堆高機供己使用之
      動機，且本件係被告庚○○主動告知欲出賣堆高機之訊息
      ，並非被告丁○○、己○○蓄意要求被告庚○○四處尋找
      堆高機，且被告庚○○亦從未向被告丁○○、己○○告知
      其欲出賣之物，係其將行竊之物品，實難僅因被告丁○○
      、己○○並非向經銷堆高機之經銷商購買，即可遽認其等
      存有介紹及購買來源不明之堆高機之故意。
    (2)再證人即本件堆高機之所有人辛○○於審理時證稱：本件
      堆高機係在93年8 月間，向專門修理堆高機之修理廠購買
      ，原本是修理廠以廢鐵標購而來之舊型堆高機，我向修理
      廠買8萬元，含修理費共計約10萬元，因本件堆高機原本
      是舊型，且屬標購而來廢鐵，故我不知道要有進口稅單等
      語（見審理卷第110 頁至第113 頁），此外亦未見證人辛○○就本件堆高機提出任何之所有權證明文件，可見連本
      件堆高機之所有人都未有所有權證明文件，則中古之堆高
      機顯然未必均具有所有權證明文件，自不能僅因被告丁○○介紹被告己○○向被告庚○○允諾購買堆高機之時，被
      告庚○○並未提出所有權證明文件，即推認被告丁○○、
      己○○心存購買來源不明之堆高機之意。
  (三)又公訴人固以本件堆高機位於高雄市○○區○○街與朝陽街
    口工地內，周圍用安全鐵絲圍住，且被告乙○○、丙○○當
    時係在凌晨0 時之夜深而較不易為人發現之時間，復無本件
    堆高機之鑰匙而整台搬運之狀況下，搬運該堆高機，則被告
    乙○○、丙○○亦有認知本件堆高機係來源不明之物等情，
    為認定被告乙○○、丙○○犯行之依據。然查：
    (1)被告丁○○於審理時證稱：被告己○○答應要向被告庚○○買堆高機，並表示要叫人開卡車下去載，我向被告庚○○問何時可以去載，被告庚○○表示可不可以馬上來載，
      被告己○○就連絡卡車司機即被告乙○○與我連繫，我再
      告知被告庚○○之電話，讓被告乙○○與被告庚○○聯絡
      等語（見審理卷第81頁），而被告己○○於審理時亦證稱
      ：我答應要向被告庚○○買堆高機後，因為當時樹林焚化
      爐在做大修，剛好那邊之堆高機又故障，急需用到堆高機
      ，且我想既然買到堆高機，就趕快運上來使用，故我在93
      年11月1 日下午2、3點聯絡委請下包司機即被告乙○○連
      夜下去載，希望能在第2 天早上就能使用等語（見審理卷
      第86頁）。則被告己○○係基於有使用堆高機之急需，委
      請被告乙○○連夜南下載運堆高機北上，以利第二天之使
      用，而被告乙○○亦因而邀被告丙○○連夜駕車，於93年
      11月2 日凌晨至高雄市○○區○○街與朝陽街口工地處進
      行本件堆高機之搬運，事出有因，與情理亦無相違，無從
      僅因被告乙○○、丙○○係在凌晨時分進行搬運之工作，
      即認為渠二人對於本件堆高機有何來源不明之認知。
    (2)再者，本件堆高機原本係置於高雄市○○區○○街與朝陽
      街口下水道施工之工地之圍籬外，而僅用三角椎及連桿架
      圍以避免車輛撞擊之情，除為證人戊○○、辛○○於審理
      中證稱至明（見審理卷第76頁、第113 頁），並有現場相
      片1 幀可稽外（見警卷第27頁下方相片），證人戊○○尚
      於審理中證稱：我發現被告乙○○、丙○○時，其等均在
      工地之圍籬外面，原本圍住本件堆高機之三角椎及連桿有
      恢復原狀，只是堆高機不見等語（見審理卷第76頁、第77
      頁），足見本件堆高機實際上原本就放在工地之圍籬外面
      ，四周除用簡易移動式之三角椎及連桿圍住，以避免車輛
      撞擊外，並無任何隔離之保全措施可言。再被告庚○○於
      審理時證稱：被告丁○○向我表示有車子要下來載堆高機
      ，並告知司機即被告乙○○之電話，我叫被告乙○○到高
      雄再打電話給我，之後「龍仔」開車載我過去與被告乙○○、丙○○二位司機見面，並引導至高雄市○○區○○街
      與朝陽街街口之工地處，由我下車指示待搬運之本件堆高
      機之位置，向渠二人表示要去拿鑰匙，之後我就坐上「龍
      仔」所駕之車離開，被告乙○○、丙○○並不知該堆高機
      係他人所有之物等語至明（見審理卷第117 頁、第120 頁
      ）。從而，公訴人認為本件堆高機周圍有用安全鐵絲網圍
      住云云，已與事實不符，且由本件堆高機係放置於工地圍
      籬外面，未設有任何防竊之保全措施，而被告乙○○、丙○○亦在無須進行任何解除或破壞防竊裝置之狀況下即得
      以搬運該堆高機，且被告庚○○只是指引待搬運之堆高機
      之位置，並未將本件堆高機係他人所有之實情告知被告乙○○、丙○○，實難認為被告乙○○、丙○○會對該堆高
      機產生來源不明之認識。
    (3)再被告乙○○、丙○○在搬運本件堆高機時，固係將整台
      堆高機吊上卡車車斗，而非以鑰匙開啟，然證人辛○○於
      審理時證稱：當初購買本件堆高機時，也是雇車至販賣該
      堆高機之修理廠載運回來等語（見審理卷第112 頁），況
      且被告乙○○、丙○○係受託要將本件堆高機從高雄搬運
      北上，基於長距離運送之需要，渠二人以將整台本件堆高
      機吊上卡車車斗載運之方式進行運送之任務，係屬正常，
      且因在此過程無須開動本件堆高機，自無非取得鑰匙不可
      之必要，實不能僅因被告乙○○、丙○○並未以鑰匙開啟
      該堆高機即進行搬運之舉動，即推認渠二人明知該堆高機
      之來源可疑。
    (4)此外，證人戊○○尚於審理中證稱；我們發現之時，本件
      堆高機已被運上卡車，準備要綑綁，一位同事即過去叫被
      告乙○○、丙○○先不要走，渠二人就未再動作，我並通
      知老闆即辛○○，當時被告乙○○、丙○○表示有人請他
      們下來載，並有要跟人聯絡之動作等語（見審理卷第75頁
      、第76頁、第78頁），且證人辛○○亦於審理中證稱：員
      工通知我說看到堆高機被偷，我趕到現場，看到本件堆高
      機已被吊上卡車，被告乙○○、丙○○在現場，渠二人表
      示有人叫其等來載堆高機，其等有講該人之名字，也有打
      電話說要聯絡那個人來，但該人未到，我就叫員工報警處
      理等語（見審理卷第109 頁至第110 頁），再被告庚○○
      於審理中證稱：我指引被告乙○○、丙○○待搬運之本件
      堆高機位置後，心想他們綁一綁就要載走，遂坐上「龍仔
      」所駕之車先離開，之後被告乙○○有打電話給我，我表
      示會過去，但因心裡害怕，就未過去等語（見審理卷第10
      9 頁）。則由被告乙○○、丙○○在已將本件堆高機吊運
      上卡車，然一遭證人辛○○之員工阻止時，隨即主動停止
      後續搬運之動作，並告知受託前來搬運之事由，亦有進行
      連絡被告庚○○至現場說明，而無逃逸卸責之舉動等情觀
      察，益徵被告乙○○、丙○○應單純執行受託搬運堆高機
      之任務，其等對於本件堆高機係被告庚○○鎖定竊取之目
      標一事，應不知情，更難認渠等對於該堆高機有何來源不
      明之認知。
  (四)綜上所述，公訴人就被告丁○○牙保贓物、被告己○○故買
    贓物及被告乙○○、丙○○之搬運贓物等事實，尚不能舉證
    證明達令人信實無疑之程度，既不能證明渠四人有公訴人所
    指之犯行，自應就其四人部分均諭知無罪之判決。
據上論斷，應依刑事訴訟法第452 條、第299 條第1 項前段、第
301 條第1 項，刑法第28條、第320 條第1 項，罰金罰鍰提高標
準條例第1 條前段、第2 條，判決如主文。
中　　華　　民　　國　　94　　年　　7 　　月　　14　　日
                    刑事第三庭審判長法  官  黃建榮
                                    法  官  高思大
                                    法  官  陳威龍
以上正本證明與原本無異。
如不服本判決，應於收受送達後10日內向本院提出上訴書狀。
中　　華　　民　　國　　94　　年　　7 　　月　　20　　日
　　　　　　　　　　　　　　　　　　書記官  張家瑜
附錄本案論罪科刑法條：
刑法第320條第1項：
意圖為自己或第三人不法之所有，而竊取他人之動產者，為竊盜
罪，處5年以下有期徒刑、拘役或5百元以下罰金。
